最高法院刑事判決　　　　　　　　　　　　　　　八十六年度台上字第七二六○號
　　上　訴　人　甲○○
　　選任辯護人　阮世賢律師
右上訴人因違反山坡地保育利用條例案件，不服台灣高等法院高雄分院中華民國八十
五年十二月十七日第二審判決（八十五年度上訴字第四一三號，起訴案號：台灣高雄
地方法院檢察署八十四年度偵字第九五二六號），提起上訴，本院判決如左：
    主  文
原判決撤銷，發回台灣高等法院高雄分院。
    理  由
本件原判決認定上訴人甲○○意圖為自己不法之所有，於民國八十四年四月間，為開
墾其所有坐落高雄縣六龜鄉○○段六五五之二三三號、六五五之二三六號呈斜坡狀之
山坡地，乃未經隔鄰地號所有人傅昭綺同意，竟僱用不知情之鍾貴連駕駛挖土機（俗
稱怪手），擅自在其所有上開六龜鄉○○段六五五之二三三號、六五五之二三六號山
坡地之隔鄰，即詳如原判決附圖所示坐落同地段六五五之二三四號Ａ部分、六五五之
二三七號Ｂ部分山坡地墾殖開挖，並意圖為自己不法之所有竊取同附圖所示Ａ部分面
積○‧○三二五公頃及Ｂ部分面積○‧○一九○公頃之土石，用以填補上訴人所有上
開山坡地開挖部分而整理出適於利用之山地間平台。嗣經傅昭綺至其所有之上開山坡
地巡視時發覺等情。因而撤銷第一審科刑判決，改判依牽連犯關係，從一重論處上訴
人甲○○在他人山坡地內，擅自墾殖罪刑，固非無見。
惟查：(一)、所稱山坡地，係指國有林事業區、試驗用林地及保安林地以外，經省（市
）主管機關劃定範圍，報請行政院核定公告之公、私有土地。山坡地保育利用條例第
三條定有明文。原判決事實僅記載上訴人意圖為自己不法之所有，未經傅昭綺同意，
竟僱用不知情之鍾貴連駕駛挖土機，在傅昭綺所有上述坐落之山坡地，如原判決附圖
所示部分墾殖開挖，竊取土石，用以填補上訴人所有之上開山坡地部分，而整理出適
於利用之山地間平台云云。並未詳傅昭綺及上訴人所有之上開土地是否經省（市）
主管機關劃定為山坡地，報請行政院核定公告之事實，亦未於判決理由內說明憑以認
定其為山坡地之證據，自屬於法有違。(二)、原判決事實既認定上訴人開墾其所有之上
開山坡地，並挖取傅昭綺所有山坡地內之土石，用以填補上訴人所有上開山坡地，而
整理出適於使用之山地間平台等情。則依山坡地保育利用條例第三十條第一項規定應
先擬具水土保持計畫，送請各該目的事業主管機關會同主管機關核定並監督實施。違
反此項規定而擅自經營使用山坡地或未依核定計畫實施水土保持者，同條例第三十五
條第一項第四款定有處罰明文。原判決就上訴人此部分之行為，竟置而不論，殊難謂
無判決不適用法則及判決不載理由之違法。(三)、按審判期日，應傳喚被告或其代理人
，並通知檢察官、辯護人、輔佐人。刑事訴訟法第二百七十一條定有明文。本件上訴
人在原審審判期日前之八十五年十月十五日，既委任律師洪條根、周君強為辯護人，
有委任狀在卷足稽（見原審卷第六十七頁），乃原審並未通知該二辯護人於審判期日
（八十五年十二月十日）到庭辯護，即逕行判決，其所踐行之訴訟程序，自屬違誤。
以上或為上訴意旨所指摘，或為本院得依職權調查之事項，應認原判決有撤銷發回更
審之原因。
據上論結，應依刑事訴訟法第三百九十七條、第四百零一條，判決如主文。
中      華      民      國    八十六    年     十二     月     十一     日
                              最高法院刑事第五庭
                                  審判長法官  陳  錫  奎
                                        法官  洪  清  江
                                        法官  吳  昭  瑩
                                        法官  吳  昆  仁
                                        法官  李  伯  道
      右正本證明與原本無異
                                              書  記  官
中      華      民      國    八十六    年     十二     月     十七     日
